臺灣高雄地方法院刑事判決　　　　　　　100年度易字第524號
公　訴　人　臺灣高雄地方法院檢察署檢察官
被　　　告　吳金茂
　　　　　　陳雅苓
上列被告因竊盜案件，經檢察官提起公訴（99年度偵字第24407
號），本院判決如下：
    主  文
吳金茂共同犯踰越牆垣竊盜罪，累犯，處有期徒刑拾月。
陳雅苓共同犯踰越牆垣竊盜罪，處有期徒刑柒月。緩刑年，緩
刑期間付保護管束，並應向公庫支付新台幣伍萬元，及接受法治
教育場次。
    事  實
一、吳金茂前因詐欺案件，經法院判處有期徒刑5 月確定，於民
    國96年1 月24日縮刑期滿執行完畢。詎其仍不知悔改，與陳
    雅苓2 人共同意圖為自己不法所有，及基於竊盜之犯意聯絡
    ，於99年7 月22日上午11時30分許，共同騎乘車牌號碼WFR-
    808 號機車（下稱系爭機車），至高雄市三民區鼎金一巷11
    號之鐵工廠（下稱系爭工廠）外，由陳雅苓在外把風，吳金
    茂踰越鐵皮牆垣，翻牆入內，趁四下無人之際，徒手竊取該
    工廠老闆卓審偉所有置放於1 樓鐵門旁之汽車引擎配動盤、
    水幫浦各1 個（價值各約新台幣【下同】3,000 元、12,000
    元）而置於其左右手，得手後步行至工廠圍牆旁，欲將得手
    之汽車引擎配動盤、水幫浦各1 個丟至圍牆外時，因卓審偉
    接獲當時在工廠倉庫2 樓辦公之會計蔡秀貞電話通知，駕車
    趕回而與陳苓雅在工廠外對話，吳金茂聽聞該對話，即將竊
    得之汽車引擎配動盤、水幫浦各1 個棄置於圍牆邊之草地上
    ，並由該工廠紅色大門翻越準備離去，當場被卓審偉發現，
    報警處理，而查獲上情。
二、案經卓審偉訴由高雄市政府警察局三民第二分局移請臺灣高
    雄地方法院檢察署檢察官偵查起訴。
    理  由
一、證據能力之判斷：
  (一)按被告以外之人於審判外之言詞或書面陳述，除法律有規定
    者外，不得作為證據，刑事訴訟法第159 條第1 項定有明文
    。而本件證人卓審偉於警詢及檢察事務官訊問時所為之陳述
    ，及證人蔡秀貞於警詢所為之陳述，為被告以外之人於審判
    外之言詞陳述，高雄市政府警察局三民二分局鼎金派出所警
    員所為之職務報告為被告之人於審判外之書面陳述，且核均
    不符合得例外作為證據之法律規定，被告吳金茂、陳雅苓辯
    稱上開證人之陳述及職務報告無證據能力，尚無不合，本院
    自不得以上開證據而為被告吳金茂、陳雅苓犯罪之認定。
  (二)又被告以外之人於偵查中向檢察官所為之陳述，除顯有不可
    信之情況者外，得為證據，刑事訴訟法第159 條之1 第2 項
    定有明文，而檢察官於偵查中訊問被告以外之人時，可能係
    以被告或以證人身份進行訊問，倘檢察官於訊問前，已依不
    同身份所應適用之程序，分別告知刑事訴訟法第95條關於訊
    問被告應先告知之事項，或同法第187 條具結義務、偽證之
    處罰，使該受訊問之被告以外之人瞭解其係基於何種身分應
    訊，得以適當行使各該當權利，不致因身分混淆而剝奪其權
    利之行使，則檢察官此種訊問方式之偵查作為，即難謂為於
    法有違。而本件證人卓審偉於檢察官偵查中所為之陳述，係
    由檢察官以證人身分訊問，訊問前並已告知上開同法第187
    條之具結義務及偽證處罰，有筆錄及證人結文各1 份附卷可
    稽（詳警卷第53頁、第57頁），並經於本院審理時予以詰問
    及訊問，被告吳金茂、陳雅苓並放棄反對詰問，有筆錄附卷
    可稽（詳本院卷第51頁），已保障其等之反對詰問權，此外
    亦查無顯不可信之情況，自應認該陳述有證據能力，被告吳
    金茂、陳雅苓辯稱證人卓審偉於檢察官偵查中所證無證據能
    力，自無可採。
  (三)被告吳金茂、陳雅苓對上開以外之證據（含傳聞證據、非傳
    聞證據及符合法定傳聞法則例外之證據），於本院行準備程
    序時均表示同意有證據能力（詳100 年度審易緝字第17號卷
    第62頁），且於本院言詞辯論終結前，對於卷附具有傳聞證
    據性質之證據，均已知其情，而未聲明異議，本院認該等傳
    聞證據作成時之狀況，並無任何違法取證之不適當情形，以
    之作為證據使用均屬適當，自得採為認定事實之證據。
二、事實之認定：
    訊據被告吳金茂、陳雅苓均自承於上開時間，共同騎乘系爭
    機車至系爭工廠外，並於圍牆外與駕車返回之卓審偉相遇，
    惟矢口否認有竊盜之犯行，均辯稱當天至系爭工廠係要找尋
    友人「老李」，請「老李」介紹工作，非前往行竊，被告吳
    金茂並辯稱未踰越牆垣進入系爭工廠行竊，被告陳雅苓並辯
    稱非在外把風云云。惟查：
  (一)被告吳金茂、陳雅苓上開至系爭工廠外與卓審偉相遇之所承
    ，核與證人卓審偉、蔡秀貞所證大致相符，且有警方到場查
    扣疑似贓物之扣押筆錄及發還贓物之贓物認領保管單各1 份
    、案發後所拍攝現場相片12張附卷可稽（詳警卷第18至23頁
    、第45至50頁），所承堪信為真實，則依被告吳金茂、陳雅
    苓所承、證人卓審偉、蔡秀貞所證，及上開證據所示，本件
    被告吳金茂、陳雅苓於99年7 月22日上午11時30分許，確曾
    共同騎乘系爭機車至系爭工廠外，而與駕車返回之證人卓審
    偉相遇之事實，應可認定。
  (二)依證人蔡秀貞另證稱略以：伊係系爭工廠會計，於99年7 月
    22日上午11時30分許在系爭工廠倉庫2 樓工作時，自窗戶看
    見吳金茂在圍牆外東張西望，因案發前1 日工廠已有鋁梯被
    竊之情形，伊因而打電話請老闆卓審偉趕回處理，過一會，
    吳金茂即自系爭工廠之鐵皮圍牆翻牆進來，並在騎樓邊拿取
    2 個汽車零件，手拿該汽車零件急著往外走，伊追下去，看
    見陳雅苓在圍牆外系爭機車旁邊等候，這時聽到陳雅苓大聲
    和卓審偉講話的聲音，吳金茂就將汽車零件丟棄，並由門口
    翻牆出去，翻牆出去後，卓審偉即問吳金茂進去系爭工廠作
    什麼等語（詳本院卷第25至29頁），且經提示案發後所拍攝
    相片顯示，證人蔡秀貞證稱所謂之「汽車零件」即汽車引擎
    配動盤、水幫浦各1 個，所謂之「門口」即系爭工廠紅色大
    門，有筆錄及相片5 張附卷可稽（詳本院卷第28頁、警卷第
    45至46頁、第48至49頁），另依證人卓審偉證稱略以：伊為
    系爭工廠老闆，該工廠平日沒有員工，但要出貨時，即請蔡
    秀貞幫忙整理資料及看顧工廠，於99年7 月22日上午伊有接
    獲蔡秀貞電話，5 分鐘後趕回工廠，見陳雅苓站在工廠外圍
    牆邊，伊叫陳雅苓不要動，後來吳金茂即自工廠紅色大門跳
    出來，事後發現原放在1 樓鐵門旁之汽車引擎配動盤、水幫
    浦各1 個，被棄置於圍牆邊草地上，系爭工廠靠近鼎金公墓
    ，平常不會有人去等語（詳本院卷第30至33頁），證人蔡秀
    貞、卓審偉所證大致相符，且其等與被告吳金茂、陳雅苓並
    無宿怨，並無刻意誣陷之必要，況已具結願負偽證之刑責，
    所證自堪信為真實，被告吳金茂、陳雅苓雖辯稱係至系爭工
    廠找友人「老李」介紹工作，但其等對「老李」之姓名年籍
    均無法予以說明，有筆錄附卷可按（詳本院卷第56頁、第63
    頁），則是否確有「老李」之友人，已難使人無疑，況依證
    人卓審偉上開所證，系爭工廠並未雇用證人蔡秀貞以外之其
    他員工，且位於人煙稀少之鼎金公墓旁，則被告吳金茂、陳
    雅苓辯稱至該處尋找友人「老李」，亦難認與常理相符，是
    其等所為至系爭工廠尋找友人之所辯，難認與事實相符，自
    不足採信，則依上開證人蔡秀貞、卓審偉大致相符之所證，
    另參酌上開事後所拍攝之現場相片所示，被告吳金茂確有如
    事實欄所載之犯行，應可認定，而被告陳雅苓係與被告吳金
    茂共同騎乘系爭機車前往，於被告吳金茂踰越圍牆進入系爭
    工廠竊取汽車引擎配動盤、水幫浦時，在圍牆外等候，且依
    證人蔡秀貞所證，被告陳苓雅見證人卓審偉駕車趕回時，係
    大聲和證人卓審偉講話，是堪認其擔任本件行竊在外把風之
    工作，於發現有人前來時，藉大聲講話以提醒被告吳金茂設
    法脫逃之事實，至為明確，則被告陳苓雅亦有事實欄所載之
    犯行，亦可認定。
三、新舊法比較：
    本件被告吳金茂、陳雅苓行為後，刑法第321 條第1 項業於
    100 年1 月26日修正公布，並於同年月28日施行，而比較新
    舊法結果，除新法法定刑增加「得併科10萬元以下罰金」之
    罰金刑外，並刪除原第1 款「於夜間」之要件，且就第6 款
    增加「航空站、其他供水、陸、空公眾運輸之舟、車、航空
    機內」之要件，核均屬加重刑罰或擴大加重竊盜罪之適用範
    圍，是修正後刑法第321 條第1 項之規定並未較有利於行為
    人，是本件自應適用修正前刑法第321 條第1 項之規定。
四、論罪科刑：
    按竊盜集團行竊時，在場把風亦屬分擔竊盜行為之一部，此
    有最高法院76年度台上字第6676號可資參照。是核被告吳金
    茂翻牆行竊之所為及被告陳雅苓在外把風之所為，均係犯修
    正前刑法第321 條第1 項第2 款之踰越圍牆竊盜罪。被告吳
    金茂、陳苓雅就本件踰越圍牆竊盜之犯行間，有犯意聯絡及
    行為分擔，應成立共同正犯。本件被告吳金茂、陳雅苓共同
    行竊之汽車引擎配動盤、水幫浦各1 個，原置放於系爭工廠
    圍牆內之1 樓鐵門旁，被告吳金茂既已將之拿取而置於個人
    雙手，可隨時移動該物品之所在，已可為事實上之處分，且
    一般之人因被告等人占有該物品，易信其等確對該物品具有
    法律上之處分權，是亦可輕易為法律上之處分，被告等人顯
    已破壞該物品之舊有管領支配關係，而建立新的管領支配關
    係，則本件竊得之該物品雖未攜離系爭工廠圍牆，仍應認已
    竊盜既遂。被告吳金茂前因詐欺案件，經法院判處有期徒刑
    5 月確定，於96年1 月24日縮刑期滿執行完畢，有臺灣高等
    法院被告前案紀錄表附卷可稽（詳本院卷第71頁），5 年以
    內故意再犯本件有期徒刑以上之罪，為累犯，應依法加重其
    刑。爰審酌被告等人不循正當方式取得財物，而以侵害他人
    財產權之方式滿足個人所需，破壞社會治安，行為實不足取
    ，且均否認犯行，犯後態度不佳，被告吳金茂前已因詐欺案
    件被判處罪刑，2 度入監服刑，仍不知悔改，再犯本案竊盜
    犯行，尤屬不該，被告陳雅苓前無犯罪紀錄，素行尚佳，所
    竊得之汽車引擎配動盤、水幫浦價值各約3,000 元、12,000
    元，業經證人卓審偉證述在卷（詳本院卷第33頁），而上開
    物品業經領回，有贓物認領保管單附卷可按（詳警卷第22頁
    ），被告吳金茂踰越圍牆進入系爭工廠行竊，被告陳苓雅僅
    在外把風等一切情狀，分別量處如主文所示之刑。又被告陳
    雅苓未曾因故意犯罪而受有期徒刑以上刑之宣告，已如前述
    ，其因一時失慮而偶罹刑典，尚難認有重大之惡性，且其係
    與被告吳金茂共同涉犯本案，而其與被告吳金茂雖未結婚，
    但已共同生下1 女陳宥瑜，業經其等供述在卷（詳本院卷第
    66頁），且有戶籍資料1 份附卷可稽，堪認已有事實上之夫
    妻關係，是其否認犯行，可能係因保護被告吳金茂所致，非
    必不知反省悔改，而經於犯後之99年12月2 日產下幼女陳宥
    瑜，且被告吳金茂可能因本案而入獄服刑，被告陳雅苓應可
    知所警惕，為得以照顧幼女，信已無再犯之虞，本院因認上
    開所宣告之刑，以暫不執行為適當，爰宣告緩刑及如主文所
    示之緩刑期間，以啟自新，惟為確保其能記取教訓並建立尊
    重法治之正確觀念，爰諭知應向公庫支付5 萬元，及應受法
    治教育3 場次，併依刑法第93條第1 項第2 款之規定，諭知
    於緩刑期間付保護管束。
據上論斷，應依刑事訴訟法第299 條第1 項前段，刑法第2 條第
1 項前段、第28條、第47條第1 項、第74條第1 項第1 款、第2
項第4 款、第8 款、第93條第1 項第2 款，修正前刑法第321 條
第1 項第2 款，判決如主文。
本案經檢察官魏豪勇到庭執行職務。
中    華    民    國   100    年    6     月    7     日
                  刑事第六庭    法  官  鄭峻明
以上正本證明與原本無異。
如不服本判決應於收受判決後10日內向本院提出上訴書狀，並應
敘述具體理由。其未敘述上訴理由者，應於上訴期間屆滿後20日
內向本院補提理由書(均須按他造當事人之人數附繕本)「切勿逕
送上級法院」。
中    華    民    國   100    年    6      月    7     日
                                書記官  吳韻芳
附錄所犯法條：
修正前刑法第321條
犯竊盜罪而有下列情形之一者，處6 月以上、5 年以下有期徒刑
：
一、於夜間侵入住宅或有人居住之建築物、船艦或隱匿其內而犯
    之者。
二、毀越門扇、牆垣或其他安全設備而犯之者。
三、攜帶兇器而犯之者。
四、結夥三人以上而犯之者。
五、乘火災、水災或其他災害之際而犯之者。
六、在車站或埠頭而犯之者。
前項之未遂犯罰之。